最高法院刑事判決　　　　　　　　　　　　　　　九十三年度台上字第四八六四號
　　上　訴　人　甲○○
右上訴人因煙毒案件，不服台灣高等法院高雄分院中華民國九十年十一月三十日第二
審更審判決（九十年度上更(一)字第三０九號，起訴案號：台灣屏東地方法院檢察署八
十七年度偵字第二三０八號），提起上訴，本院判決如左：
    主  文
原判決撤銷，發回台灣高等法院高雄分院。
    理  由
本件原判決認定：上訴人甲○○於民國八十七年四月四日上午九時許，在其屏東縣鹽
埔鄉○○村○○路一四二號住處，明知綽號﹁阿龍﹂之成年男子所持有之毒品海洛因
（毛重二六公克，淨重二四．一五公克）欲供販賣，竟與﹁阿龍﹂基於共同犯意聯絡
，收受上開毒品及供預備販賣毒品所用之電子磅秤一個、葡萄糖二十六包。嗣於同日
下午三時許，在上址為警查獲，扣得前開毒品及電子磅秤一個、葡萄糖二十六包等情
。因而撤銷第一審判決，改判論處上訴人共同意圖販賣而持有毒品（累犯）罪刑，固
非無見。
惟查：(一)證據雖已調查而其內容尚未明瞭者，即與未經調查無異，遽行判決，仍屬應
於審判期日調查之證據未予調查。原判決認定上訴人甲○○共同意圖販賣而持有毒品
，係以證人楊淑芬、柯秋華分別於第二次警詢時供稱：﹁海洛因毒品是甲○○朋友綽
號﹃阿龍﹄託甲○○轉賣給人吸食……甲○○在他家中曾親口對我說他是幫綽號﹃阿
龍﹄販賣毒品海洛因﹂、﹁海洛因是以吸管一匙０．０一公克賣新台幣（下同）一千
元，是甲○○所講的﹂等語，為其主要論據。但上訴人自始否認意圖販賣而持有毒品
，迭指證人楊淑芬、柯秋華上開供述不實（見第一審卷第一００頁、原審上訴卷第四
五頁、更(一)卷第七二頁）。經核閱卷內筆錄，證人楊淑芬、柯秋華於第一次警詢時僅
稱查獲之毒品等物係上訴人所有，並未為前開不利上訴人之證述；該二證人於第二次
警詢時供出上訴人意圖販賣毒品之情節，依其等所言，均係聽聞自上訴人所說，然上
訴人既否認其事，且楊淑芬、柯秋華均稱未曾看過上訴人販賣毒品，卻又一致指出上
訴人意圖販賣毒品之價格為安非他命０．０二公克一千元（此部分未經起訴）、海洛
因０．０一公克一千元（見警卷第九、十二、十三頁），其間緣由，攸關其等所為證
言之憑信性，事實仍有待查明。該二證人何以詳知上訴人意圖販賣毒品之價格？上訴
人究於何時因何故而與其二人有意圖販賣毒品之對話？此與判斷上訴人有無販賣毒品
之意圖，具有重要關係，本院前次判決發回意旨已指明有傳詢證人楊淑芬、柯秋華之
必要（九十年度台上字第四八七二號），原審未予傳喚到庭詳為查證，僅憑該二證人
於警詢中之片面證言，資為論處上訴人共同意圖販賣而持有毒品罪刑之基礎，自有查
證未盡之違誤。(二)刑事訴訟法第一百六十六條第一項、第一百七十一條等有關被告詰
問證人之規定，旨在發現真實及保障人權，屬憲法第十六條保障人民訴訟權之權利之
一，且屬憲法第八條第二項正當法律程序所保障之權利，不當剝奪被告詰問證人之機
會，不僅妨害其訴訟防禦權之行使，亦有礙於真實之發現，自為法所不許（參照司法
院大法官會議釋字第三八四號、第五八二號解釋）。本件證人楊淑芬、柯秋華從未於
檢察官偵查中及法院審判中到庭陳述，致上訴人無從對其二人行使詰問權，而上訴人
於原審曾聲請傳詢該二證人（見原審更(一)卷第三七頁），原審亦認為有調查之必要予
以傳喚，嗣該二證人經合法傳喚未到場，原審未依法予以強制到庭，不當剝奪上訴人
詰問該二證人之機會，難謂適法。(三)原判決認定扣案之葡萄糖二十六包，係共犯﹁阿
龍﹂所有供預備販賣毒品所用之物，予以宣告沒收。但上訴人否認上開物品係供預備
販賣毒品之用，或稱係其欲摻入海洛因使用之物，或稱係供其母沖泡牛奶之用，原判
決認扣案之葡萄糖係上訴人供預備販賣毒品所用之物，並未明其所憑之證據，同有
可議。上訴意旨指摘原判決不當，非無理由，應認仍有撤銷發回之原因。
據上論結，應依刑事訴訟法第三百九十七條、第四百零一條，判決如主文。
中　　　華　　　民　　　國　　九十三　　年　　　九　　　月　　 十六 　　日
                              最高法院刑事第十二庭
                                  審判長法官  賴　忠　星
                                        法官  王　居　財
                                        法官  張　清　埤
                                        法官  林　開　任
                                        法官  呂　永　福
      右正本證明與原本無異
                                              書  記  官
中　　　華　　　民　　　國　　九十三　　年　　　九　　　月　　二十一　　日
                                                                        Ｌ
